臺灣高等法院民事裁定　九十一年度抗字第三九二九號
　　抗　告　人　甲○○
右抗告人因與相對人東森媒體科技股份有限公司等二人間假處分事件，對於中華民國
九十一年八月二十一日臺灣士林地方法院九十一年度全字第一一號裁定提起抗告，本
院裁定如左：
    主　　　文
抗告駁回。
抗告費用由抗告人負擔。
    理　　　由
一、原裁定意旨略以：「本件聲請人僅泛言如由東森公司行使陽明山公司之董事、監
    察人職權，可能產生保證責任、公司資金任意貸予及對善意第三人需負責任等損
    害云云，而對於實際上本件東森公司自九十一年六月二十六日起就任陽明山公司
    董事及監察人後，其執行業務，有何重大損害公司之行為，或違反法令章程之重
    大事項，若仍任其繼續執行，有何使公司續生重大損害之可能等情，均未提出可
    供即時調查之證據以為釋明，嗣由本院於九十一年八月十四日通知聲請人補正上
    開欠缺，惟聲請人仍執上情為由並未補正其欠缺。而本件聲請人乃聲請就陽明山
    公司之全體董、監察人禁止執行職務，如予准許，恐將導致該公司無法營運，對
    於陽明山公司產生重大影響，是亦難僅以聲請人陳明願供擔保即認為可以補足釋
    明之欠缺，則本件假處分之聲請，即屬無從准許，應予駁回。」等語。
二、抗告意旨略以：「原裁定顯係混淆「保全程序之假處分」與「定暫時狀態之假處
    分」要件上之不同：按民事訴訟法第五百三十二條所定，學者一般以「保全程序
    之假處分」稱之；而同法第五百三十八條一般另稱「定暫時狀態之假處分」，係
    就有爭執之法律關係定暫時狀態，原非保全程序之假處分，因其性質相近，得準
    用假處分之規定，二者間區別，依大法官王甲乙、楊建華、鄭健才等三人之見解
    ，認係「一般假處分之目的在保全將來執行（判決內容之實現），債權人於得有
    假處分裁定後，在本案執行前並不能受有若何現實利益。而就有爭執之法律關係
    定暫時狀態，雖其最終目的亦為保全將來判決內容之實現，但聲請人得定有暫時
    狀態之裁定後，在本案執行前權利人可依該項所定之狀態實現其權利，義務人亦
    應暫時履行其義務」，相同見解並經最高法院八十四年度台抗字第六五七號判決
    闡示「民事訴訟法第五百三十八條規定：關於假處分之規定，於爭執之法律關係
    ，有定暫時狀態之必要者，準用之。所謂法律關係，係指金錢請求以外凡適於為
    民事訴訟之標的，而有繼續性者皆屬之。此種定暫時狀態之行為，並非保全債權
    人強制執行之方法，乃係就當事人權利之範圍加以暫時之保護，雖其最終目的，
    亦為保全將來判決內容之實現，但聲請人得有定暫時狀態之裁定後，在本案執行
    前，權利人可依該裁定所定暫時狀態，實現其權利，義務人亦暫時履行其義務。
    」可知定暫時狀態假處分因係就當事人權利之範圍加以暫時保護，是以就所謂損
    害要件之判斷，與保全程序之假處分應有不同。經查抗告人主張陽明山公司本年
    度董事會所為股東常會之召集，因該召集董事會所組成之法人董事，業因登記解
    散在案，至全數成為行為能力僅限於「了結現務及便利清算」目的之限制行為能
    力，依據公司法第一百九十二條第一項及第四項明定「公司董事會、設置董事會
    不得少於三人，由股東會就有行為能力之人選任之、第三十條之規定，對董事準
    用之」，同法第三十條第六款則規定「無行為能力或限制行為能力者不得充經理
    人，其已充任者，當然解任」，同時前開第三十條依其新修正立法理由明示「按
    本條各款情事係經理人消極資格之限制，有各該情事之一者，即不得充經理人，
    如已充任者，依現行條文之規定解任之，則經理人與公司間之委任關係何時終止
    似乏明確規定，不無疑義，爰參照第一百九十七條規定修正為當然解任。」故公
    司董、監事應為有完全行為能力者，若為無行為能力或限制行為能力者，則屬當
    然解任之事由。陽明山公司既於九十一年一月三十一日前辦理解散登記，且進行
    清算程序在案，則原任董、監事乃於九十一年一月三十一日後，全數成為行為能
    力僅限於了結現務及便利清算目的之限制行為能力者，依據前開公司法第一百九
    十二條及第三十條之相關規定，原任董、監事與陽明山公司間委任關係當然終止
    ，從而陽明山公司於九十一年六月二十五日所召開之股東會，因該公司原任董事
    與公司間委任關係已於本年一月三十一日當然終止，以其等董事會名義為由對外
    召集之股東會，因非合法成立之股份有限公司之意思機關，所通過董監事改選之
    相關決議自非合法有效，故東森公司此次當選陽明山公司之董監事自屬無效當選
    。然陽明山公司竟在報章媒體刊載公告「東森媒體科技股份有限公司為陽明山公
    司九十一年新當選之董、監事」云云，有九十一年七月九日之都會時報第三版可
    稽。未免東森公司繼續行使職權，致妨害陽明山公司營運，及使陽明山公司需為
    第三人善意信賴東森公司為有權執行陽明山公司董、監事職務，而就東森公司無
    權代表行為負責。例如依據陽明山公司背書保證辦法第四條規定、或依據陽明山
    公司資金貸與他人作業程序第二條第一項第三款規定，陽明山公司董事會得就陽
    明山公司實收資本額（目前為新台幣（下同）二億元）之四倍，即總計八億元之
    額度內決定對外為他公司保證，若額度在一億元範圍內者，得由董事長及總經理
    逕行決定。公司資金借貸他人，亦得任由公司董事會同意為之，完全不受股東會
    拘束。綜上可知，若任依東森公司繼續行使陽明山公司董、監事職權，即可能利
    用前開辦法，在高達八億元之額度內以陽明山公司名義，對外充任他公司之保證
    人或為他公司背書，並得恣意輸送公司資金與他人，且因形式上屬表見代表行為
    ，陽明山公司仍需就巨額保證背書或借貸行為負責，洵可確認陽明山公司將因此
    受難以回復之損害，故本件實有暫定狀態之必要，應得肯認，抗告人並已加以釋
    明。惟觀諸原裁定理由竟誤認抗告人主張為公司法第二百十四條及二百條規定之
    請求，進而認抗告人需就東森公司自九十一年六月二十六日起就任陽明山公司董
    、監事後，其執行職務有何重大損害公司之行為，或違反法令章程之重大情事提
    出釋明證據云云，實未究查抗告人原聲請假處分之請求依據，與裁定理由中所列
    公司法規定無涉，並混淆保全程序之假處分與定暫時狀態之假處分判斷要件上之
    不同，原裁定確有違誤。復按公司法此次修正，就公司全體董、監事被禁止執行
    職務，公司營運如何進行，均有周全規定，原裁定理由末認若予准許假處分，恐
    將導致該公司無法營運，對於陽明山公司將產生重大影響，是亦難僅以聲請人陳
    明願供擔保即認可補足釋明之欠缺云云，亦屬無稽。」等語。
三、相對人東森公司陳述意見略以：「按抗告人聲請定暫時狀態之假處分，一須有爭
    執之法律關係，二須有定暫時狀態之必要。而所謂有定暫時狀態之必要，係指為
    防止發生重大之損害或避免急迫之危險而有必要之情形，法院判斷時應依利益衡
    量之原則，就債權人因未假處分致本案判決勝訴時所生損害，與債務人因假處分
    所生損害衡量比較以為決定。而抗告人聲請理由僅臆測東森公司擔任董事可能將
    依背書保證辦法及資金借貸他人作業程序，而使陽明山公司為背書保證或將資金
    貸與他人，惟查擔任董事之東森公司並不必然將為前開行為，況縱依前開辦法經
    董事會決議而為背書保證或貸與資金，亦未必使陽明山公司受有損害。再依前開
    說明權衡雙方因假處分所生損害，顯無假處分之必要。復按公司法第三十條及第
    一百九十二條第五項有關經理人及董、監事需具備完全行為能力之規定，係針對
    公司之代表機關為自然人而言，非指公司法人本身須具完全行為能力，按法人之
    行為能力並無任何區分之規定，此觀民法總則第二章人之相關規定自明，公司縱
    為解散登記，然於清算範圍內法人格仍存續，仍具有權利能力及行為能力，而由
    自然人代表行使職務，公司並不因此成為限制行為能力或無行為能力之法人。故
    相對人等在不違反清算目的之範圍內，所為之法律行為當屬有效，抗告人稱陽明
    山公司原任董、監事因解散登記而成為限制行為能力人，應當然解任，無權召開
    董事會云云，於法有所誤解。」等語。
四、按金錢以外之請求，因其標的現狀變更，有日後不能強制執行或甚難執行之虞者
    ，或當事人於爭執之法律關係，有定暫時狀態之必要者，得聲請假處分，民事訴
    訟法第五百三十二條、第五百三十八條定有明文。次按民事訴訟法第五百三十八
    條所謂爭執之法律關係，有定暫時狀態之必要者，係因避免重大之損害或因其他
    情事，有就爭執之法律關係，定暫時狀態之必要者而言，此必要之情事，即為假
    處分之原因，應由聲請假處分之人，提出相當證據以釋明之，苟不能釋明此種情
    事之存在，即無就爭執之法律關係，定暫時狀態之必要（最高法院二十二年抗字
    第一０九九號判例意旨參照）。查本件抗告人於原法院係主張若由東森公司行使
    陽明山公司之董事、監察人職權，可能產生保證責任、公司資金任意貸與及對善
    意第三人需負責任之損害云云，惟就東森公司自九十一年六月二十六日起就任陽
    明山公司董事及監察人後，其執行業務，實際上有何重大損害公司之行為，或違
    反法令章程之重大事項，若仍任其繼續執行，有何使公司續生重大損害之可能等
    情，均未提出可供即時調查之證據以為釋明，並經原法院於九十一年八月十四日
    命抗告人補正上開欠缺，惟抗告人仍僅重複執上情為主張，而未補正釋明之欠缺
    ，原裁定因而駁回抗告人假處分之聲請，核無不合。抗告意旨陳稱原裁定混淆保
    全程序之假處分與定暫時狀態之假處分二者要件之不同，及東森公司得於八億元
    額度內以陽明山公司名義對外充任他公司之保證人、為他公司背書或恣意輸送公
    司資金予他人，洵可確認陽明山公司將因此受難以回復之損害，實有定暫時狀態
    之必要云云。惟查抗告意旨前開主張，大多屬實體爭執事項，乃應待本案判決之
    問題，非假處分裁判中所應斟酌，抗告人既仍未就東森公司實際上有何重大損害
    陽明山公司或抗告人之行為，而有定暫時狀態假處分之必要為釋明，依據前開說
    明，法院本應就是否有定暫時狀態之必要、得否以擔保金代釋明之不足為審酌，
    非抗告人陳明願供擔保，即必足補釋明之欠缺，抗告意旨執此指摘原裁定不當，
    求予廢棄，為無理由，應予駁回，爰裁定如主文。
中　　　華　　　民　　　國　　九十一　　年　　　十一　　　月　　 一 　　日
　　　　　　　　　　　　　　　　　民事第十庭
　　　　　　　　　　　　　　　　　　　審判長法　官　林　敬　修
　　　　　　　　　　　　　　　　　　　　　　法　官　黃　騰　耀
　　　　　　　　　　　　　　　　　　　　　　法　官　藍　文　祥
右正本係照原本作成。
不得抗告。
中　　　華　　　民　　　國　　九十一　　年　　　十一　　　月　　 五 　　日
　　　　　　　　　　　　　　　　　　　　　　書記官　顧　倪淑貞
